【裁判字號】    95,上訴,403
【裁判日期】    950428
【裁判案由】    違反臺灣地區與大陸地區人民關係條例等
【裁判全文】
臺灣高等法院刑事判決                 95年度上訴字第403號
上  訴  人
即  被  告  甲○○
選任辯護人  黃雅羚律師
            黃敬唐律師
            黃丁風律師
上列上訴人因違反臺灣地區與大陸地區人民關係條例等案件，不
服臺灣基隆地方法院94年度訴字第 859號，中華民國94年11月30
日第一審判決（起訴案號：臺灣基隆地方法院檢察署94年度偵字
第228號），提起上訴，本院判決如下：
    主  文
原判決關於甲○○部分撤銷。
甲○○共同違反不得使大陸地區人民非法進入臺灣地區之規定，
處有期徒刑壹年。
    事  實
一、甲○○因其姓名、年籍不詳之石姓成年男子，欲使大陸女子
    全金春來臺，適李志豪（業經判決確定）因缺錢花用，經由
    甲○○居中介紹認識該石姓男子，謀議由李志豪赴大陸地區
    湖南省與大陸地區人民全金春辦理假結婚，藉以申請全金春
    來臺，李志豪即可獲得新臺幣（下同）3 萬元之酬勞，嗣全
    金春來臺後，李志豪每月可再獲得3萬元之酬勞，期間5個月
    。李志豪明知全金春係大陸地區女子，未經許可不得入境臺
    灣地區，並明知其與全金春彼此間，並無結婚之真意，竟因
    貪圖上開利益，與甲○○及該石姓男子，共同基於使大陸地
    區人民非法進入臺灣地區及使公務員登載不實之犯意聯絡，
    經由該石姓男子安排，於民國92年10月10日至大陸地區湖南
    省衡陽市城南區公證處與全金春辦理結婚登記，取得大陸地
    區（2003）衡市南證字第 675號結婚公證書，使全金春取得
    形式上之配偶身分，並由李志豪持大陸地區出具之結婚公證
    書及財團法人海峽交流基金會（九二）核字第０五八三五二
    號證明書，於92年11月11日至基隆市暖暖區戶政事務所，填
    具「結婚登記申請書」辦理結婚登記，使承辦戶籍登記之公
    務員將此不實事項登載於職務所掌之戶號C0000000號戶籍謄
    本，足以生損害於戶政機關對於結婚登記資料管理之正確性
    ；李志豪再於92年12月1日填具「大陸地區人民進入臺灣地
    區保證書」、「大陸地區人民進人臺灣地區旅行證申請書」
    ，並持上揭不實內容之戶籍謄本，向內政部警政署入出境管
    理局（下稱境管局）申請全金春以探親名義入境來臺，以此
    方式行使上開使公務員登載不實之戶籍謄本公文書，經承辦
    公務員為實質審查後，誤為核准而發給全金春「中華民國臺
    灣地區旅行證」，足以生損害於境管局對於入出境管理之正
    確性。李志豪依約申請全金春來臺後，甲○○即代該石姓成
    年男子轉交約定之30,000元予李志豪。嗣全金春持上開「中
    華民國臺灣地區旅行證」於93年 2月24日非法入境臺灣地區
    ，同年 6月16日因逾期居留為警查獲，經警循線查獲李志豪
    ，李志豪坦承上情後，再查獲甲○○。
二、案經基隆市警察局第二分局移送臺灣基隆地方法院檢察署檢
    察官偵查起訴。
    理  由
一、上揭犯罪事實，業據上訴人即被告甲○○於原審法院審理時
    及本院審理時供承不諱，核與同案被告李志豪於警詢及偵審
    時供述如何經由被告甲○○之介紹認識該石姓男子，而前往
    大陸與全金春假結婚，並藉以申請全金春來台之情節相符，
    並有全金春之中華民國臺灣地區旅行證、結婚登記申請書、
    財團法人海峽交流會基金會（九二）核字第０五八三五二號
    證明、湖南省衡陽市城南區公證處（2003）衡市南證字第67
    5 號結婚公證書、大陸地區人民進入臺灣地區旅行證申請書
    、大陸地區人民進入臺灣地區保證書、被告李志豪戶籍謄本
    及入出境查詢結果影本各 1份在卷可參，足認被告甲○○之
    白白核與事實相符，事證明確，被告甲○○之犯行洵堪認定
    。
二、按結婚之方式及其他要件，依行為地之規定；夫妻之一方為
    臺灣地區人民，一方為大陸地區人民者，其結婚之效力，依
    臺灣地區之法律；表意人與相對人通謀而為虛偽意思表示者
    ，其意思表示無效；法律行為有背於公共秩序或善良風俗者
    ，無效。臺灣地區與大陸地區人民關係條例第52條第 1項、
    第53條、民法第87條第 1項前段及第72條定有明文。查同案
    被告李志豪為臺灣地區人民，與大陸地區人民全金春，在大
    陸地區辦理結婚之目的，其目的無非係為藉徒具合法外觀之
    結婚事實，使全金春得以規避入臺管制，順利進入臺灣地區
    ，而非為求一男一女之兩性結合、組織家庭並共同生活，是
    同案被告李志豪與全金春並無互營婚姻生活之意思合致，係
    屬通謀而為虛偽之意思表示，自屬「假結婚」無異。而查大
    陸地區人民非經主管機關許可，不得進入臺灣地區，臺灣地
    區與大陸地區人民關係條例第10條第 1項定有明文，而大陸
    地區人民，其父母、配偶或子女在臺灣地區設有戶籍者，得
    申請進入臺灣地區探親，大陸地區人民進入臺灣地區許可辦
    法第 3條第1項第3款亦規定甚明，此為政府對大陸地區人民
    入臺所設之管制規定。本件被告甲○○與同案被告李志豪、
    石姓男子為使大陸地區人民全金春規避上開入臺管制而順利
    入境臺灣地區之目的，由被告甲○○居中介紹同案被告李志
    豪與石姓男子認識，嗣由該同案被告石姓男子安排同案被告
    李志豪與全金春在大陸地區辦理「假結婚」，以圖藉此申請
    全金春來台，渠等圖藉形式上結婚之事實，以規避管制而使
    全金春得以順利入境臺灣，而此以「假結婚真入境」之脫法
    方式，進入臺灣地區，自屬非法進入台灣地區（參照最高法
    院九十二年度臺上字第四十號判決），核被告甲○○所為，
    關於上揭使戶政機關公務員登載不實結婚登記事項部分，係
    犯刑法第 214條之罪，進而持該項使公務員登載不實之戶籍
    謄本向境管局承辦公務員行使，使該管公務員據以核發旅行
    證，並使大陸地區人民全金春持該旅行證入境臺灣地區，係
    犯刑法第216條、第214條之行使使公務員登載不實文書罪，
    並違反臺灣地區與大陸地區人民關係條例第15條第1 款不得
    使大陸地區人民非法進入臺灣地區之規定，應依同條例第79
    條第 1項之規定處罰。被告甲○○使公務員登載不實之低度
    行為應為行使之高度行為所吸收，不另論罪﹔被告甲○○就
    所犯行使使公務員登載不實文書罪部分與同案被告李志豪、
    石姓男子及全金春間，暨所犯使大陸地區人民非法進入臺灣
    犯行部分與同案被告李志豪及石姓男子間，各具有犯意聯絡
    及行為分擔，均為共同正犯﹔被告甲○○所犯上開二罪間，
    有方法、結果之牽連關係，為牽連犯，依刑法第55條規定，
    應從一重論以使大陸地區人民非法進入臺灣地區之罪。原審
    就被告甲○○予以論罪科刑，固非無見，惟查本件係該石姓
    男子為使大陸女子全金春得以入境臺灣，經由被告甲○○介
    紹認識同案被告李志豪，而由石姓男子安排同案被告李志豪
    赴大陸與全金春假結婚，使全金春取得配偶身分，據以辦理
    結婚登記而申請入境，原審法院於事實亦認被告甲○○與同
    案被告李志豪及石姓男子共同基於使大陸地區人民（全金春
    ）非法進入臺灣地區及行使使公務員登載不實之犯意聯絡，
    惟於判決理由疏未敘明該石姓男子就上揭犯行與被告甲○○
    等人同屬共同正犯之情，事實與理由不符，尚有未洽，是被
    告甲○○上訴意旨指摘原審未諭知緩刑係屬不當，固無理由
    ，惟原判決關於被告甲○○部分既有可議之處，自應由本院
    予以撤銷改判，爰審酌被告甲○○前於90年間因過失傷害案
    件，經本院判處有期徒刑 4月，如易科罰金以300元折算1日
    ，並諭知緩刑 2年確定，詎被告甲○○猶不知警惕，復於緩
    刑期內更犯本案，使大陸地區人民全金春得以「假結婚真入
    境」之方式來臺，因而對國家安全及社會秩序所可能致生之
    危害、惟念被告僅居中介紹並無利得及犯罪後坦承犯行、已
    知悔悟等一切情狀，量處有期徒刑一年，而查被告甲○○前
    所犯之過失傷害案件，經本院判處罪刑，並諭知緩刑，其目
    的係欲使被告得以此因一時虞疏而犯此罪而為警惕，並認被
    告無再犯罪之虞，而宣告緩刑，詎被告不知警惕，竟於緩刑
    期間更犯本件之罪，是本院認本件不宜再為緩刑之宣告，併
    此敘明。
據上論斷，應依刑事訴訟法第369條第1項前段、第364條、第299
條第1項前段，臺灣地區與大陸地區人民關係條例第15條第1款、
第79條第 1項，刑法第11條前段、第28條、第216條、第214條、
第55條，罰金罰緩提高標準條例第1條前段，判決如主文。
本案經檢察官陳明光到庭執行職務。
中    華    民    國    95    年    4    月    28    日
                  刑事第五庭審判長法  官  吳  敦
                                  法  官  吳啟民
                                  法  官  張傳栗
以上正本證明與原本無異。
如不服本判決，應於收受送達後十日內向本院提出上訴書狀，其
未敘述上訴之理由者並得於提起上訴後十日內向本院補提理由書
（均須按他造當事人之人數附繕本）。
                                  書記官  秦慧榮
中    華    民    國    95    年    4     月    28    日
附錄：本案論罪科刑法條全文
臺灣地區與大陸地區人民關係條例第15條第1款
下列行為不得為之：
一  使大陸地區人民非法進入臺灣地區。
臺灣地區與大陸地區人民關係條例第79條第1項
違反第15條第1款規定者，處一年以上七年以下有期徒刑，得併
科新臺幣一百萬元以下罰金。
刑法第216條
行使第210條至第215條之文書者，依偽造、變造文書或登載不實
事項或使登載不實事項之規定處斷。
中華民國刑法第214條
明知為不實之事項，而使公務員登載於職務上所掌之公文書，足
以生損害於公眾或他人者，處三年以下有期徒刑、拘役或五百元
以下罰金。


司法院資訊處製作；財團法人民間司法改革基金會備份。
